【裁判字號】    91,自,457
【裁判日期】    920829
【裁判案由】    詐欺
【裁判全文】
臺灣臺北地方法院刑事裁定                          九十一年度自字第四五七號
    自  訴  人  己○○  男  六.
    代  理  人  林新傑律師
                陳純仁律師
    被      告  丙○○
    選任辯護人  謝天仁律師
                謝樹藝律師
    被      告  戊○○  男  四.
                乙○○  男  七.
                甲○○  男  五.
右列被告等因詐欺案件，經自訴人提起自訴，本院裁定如左：
    主  文
自訴駁回。
    理  由
一、自訴意旨略以：如附件自訴狀影本所載。
二、按法院於自訴案件第一次審判期日前訊問及調查結果，如認為案件有刑事訴訟法
    第二百五十二條至第二百五十四條之情形者，得以裁定駁回自訴，同法第三百二
    十六條第三項訂有明文。次按刑法第三百三十九條第一項詐欺罪之成立，以意圖
    為自己或第三人不法所有，以詐術使人將本人或第三人之物交付為要件。所謂以
    詐術使人交付，必須被詐欺人因其詐術而陷於錯誤，若其所用方法，不能認為詐
    術，亦不致使人陷於錯誤，即不構成該罪，最高法院二十九年上字第三一○五號
    、四十年臺上字第八六號、四十六年臺上字第二六○號分別著有判例可資參照。
    末按民事債務當事人間，若有未依債務本旨履行給付之情形，在一般社會經驗而
    言，原因非一；其因不可歸責之事由無法給付，或因合法得對抗他造主張抗辯而
    拒絕給付，甚至債之關係成立後，始行惡意遲延給付，皆有可能，非必出於自始
    無意給付之詐欺犯罪一端；又刑事被告依法不負自證無罪之義務，故在別無積極
    證據之情形下，自難違反刑事訴訟法第一百五十四條之規定，以被告單純債務不
    履行之狀態，推定被告自始即有不法所有之意圖而施用詐術。
三、本件自訴人己○○自訴被告丙○○、戊○○、乙○○、甲○○涉犯詐欺罪嫌，無
    非係以揚崴國際科技股份有限公司（下稱揚崴公司）開立之面額新臺幣（下同）
    一百萬元本票三張、易卡國際科技股份有限公司（下稱易卡公司）開立之面額一
    百萬元本票三張及退票理由單為據。訊據被告黃麗美固坦承丁○○向自訴人借款
    時在場，及在上開本票上背書之事實；被告戊○○、乙○○、甲○○均坦承有在
    上開支票上背書之事實，然均堅詞否認有前開詐欺犯行，被告丙○○辯稱伊不是
    會計也不是財務長，只是受公司之老闆丁○○指示去開票，丁○○是否無還款意
    願及其還款能力如何伊不知情，嗣後為避免公司跳票及應被告甲○○之要求始於
    該等票據上簽名背書保證等語；被告戊○○、甲○○均辯稱只是連帶保證人，丁○○是否詐欺不清楚等詞。
四、經查：本件自訴人雖主張被告等涉犯詐欺罪嫌，惟就被告戊○○、甲○○、乙○○部分，自訴人自承借款當時渠等三人並不在場一詞，本院觀之自訴人之指訴，
    均未提及被告戊○○、甲○○、乙○○除在本票上背書外，尚有何施用詐術之行
    為，且自訴人於本件尚未進行調查證據程序前即具狀表示撤回對被告戊○○、甲○○、乙○○部分之自訴，有九十一年十月二十八日撤回狀一紙在卷可稽，之後
    自訴人亦未就被告戊○○、甲○○、乙○○部分提出任何證據證明渠等有詐欺犯
    行，是單以票據後背書之民事債務關係，實難認被告戊○○、甲○○、乙○○有
    何詐欺行為，自不能以該罪責相繩。至於被告丙○○部分，自訴人於九十一年六
    月二十六日之自訴狀上僅記載揚崴公司及易卡公司之董事長丁○○（經本院通緝
    中，另審結）向自訴人借款時蓄意隱瞞上開二公司之財務狀況，致使自訴人陷於
    錯誤，誤信上開二公司為營運良好之績優公司而答應借款，丁○○所邀集之戊○○、乙○○、甲○○、丙○○等四位保證人顯係和丁○○謀議，共同騙取自訴人
    之金錢等語，有自訴狀一紙附卷可參，並未指稱被告丙○○除背書行為外究有何
    詐欺行為，迨至本院九十一年十月二十八日訊問期日，自訴人始另行主張被告丙○○於借款當時在場，並有拿出資料來說明公司的財務是健全云云，是否可採，
    已不無疑義。又自訴人聲請傳喚之證人張朝幃即當時陪同自訴人借款之自訴人友
    人固證述被告丙○○於借款時有將當天需要過票的資料及短時間能夠進帳之帳冊
    拿給伊看等語，惟對於本件借款期間、有無利息、簽發支票之張數、金額、有無
    背書，甚至帳冊之內容則證稱不清楚或不記得等詞（均見本院九十二年二月二十
    日訊問筆錄），則其證言之真實性不免啟人疑竇。再參酌被告丙○○並非上開二
    公司之負責人，且本件僅丁○○經本院傳喚、拘提未到而經本院通緝中，被告丙○○則有到庭應訊，並於本院審理時與自訴人已達成和解一節，業據自訴代理人
    陳述在卷，堪認被告丙○○就其於票據上背書之民事責任並未有脫免、逃避之行
    為。綜觀以上各情，本件查無積極證據足使本院產生被告等四人有罪之心證，
    本件純屬票據債務民事糾紛，被告等四人犯罪嫌疑均不足，爰依首揭說明，裁定
    駁回本件自訴。
據上論斷，應依刑事訴訟法第三百二十六條第三項、第二百五十二條第十款，裁定如
主文。
中    華    民    國      九十二    年      八      月    二十九        日
                                      臺灣臺北地方法院刑事第十三庭
                                          法  官  鄭  佾  瑩
右正本證明與原本無異。
如不服本裁定，應於裁定送達後五日內向本院提出抗告狀。
                                          書記官  何  適  熹
中    華    民    國      九十二    年      九      月      十九        日


司法院資訊處製作；財團法人民間司法改革基金會備份。
